臺灣臺中地方法院刑事判決　　　　　　　96年度易字第2669號
公　訴　人　臺灣台中地方法院檢察署檢察官
被　　　告　甲○○
上列被告因詐欺案件，經檢察官提起公訴（九十六年度偵字第一
０八四四號），本院合議庭裁定由受命法官獨任進行簡式審判程
序，判決如下：
    主    文
甲○○幫助意圖為自己不法之所有，以詐術使人將本人之物交付
，處拘役伍拾日，如易科罰金，以銀元佰元即新臺幣玖佰元折
算壹日。
    犯罪事實
一、甲○○預知將自己所有行動電話門號之SIM卡交付予他人，
    可能利用取得該行動電話門號之SIM卡作為詐欺取財使用，
    且其發生並不違背其本意，竟基於幫助詐欺取財之犯意，於
    民國（下同）九十四年十二月二十二日委由南屏電信股份有
    限公司申辦和信電信股份有限公司行動電話門號0000000000
    號之SIM卡，於取得該行動電話門號之SIM卡後，隨即於當日
    在台中市○○路○段路旁，將所取得行動電話門號00000000
    00號之SIM卡，以新臺幣（下同）二千元代價出售予不詳姓
    名之成年男子，該不詳姓名之成年男子或所屬詐欺集團成員
    取得甲○○所有上開行動電話門號之SIM卡後，即意圖為自
    己不法之所有，於九十五年五月七日，由其中某不詳姓名成
    年男子，佯稱係雅虎奇摩拍賣網站拍賣COACH牌皮包之賣家
    ，寄發電子郵件與得標人乙○○，並以甲○○所有上開行動
    電話門號0000000000號作為聯絡方式，請乙○○付款，而乙
    ○○見此一電子郵件後，信以為真而陷於錯誤，依該男子指
    示於同日匯款三千五百五十元至邱永定（其涉犯幫助詐欺罪
    嫌，另由臺灣桃園地方法院檢察署檢察官偵辦中）向國泰世
    華銀行桃興分行所申設開立第000000000000號帳戶。嗣經乙
    ○○發覺受騙，報警處理，為警循線查獲。
二、案經臺北市政府警察局大安分局報請臺灣臺北地方法院檢察
    署檢察官呈請臺灣高等法院檢察署核轉臺灣臺中地方法院檢
    察署檢察官偵查起訴。
    理    由
一、本件被告甲○○所犯係死刑、無期徒刑、最輕本刑為三年以
    上有期徒刑以外之罪，其於準備程序中就被訴事實為有罪之
    陳述，經告知簡式審判程序之旨，並聽取公訴人及被告之意
    見後，本院合議庭認為適宜而裁定由受命法官獨任進行簡式
    審判程序，合先敘明。
二、上揭犯罪事實，業據被告甲○○坦承不諱，並經被害人乙○
    ○於警詢時指述無訛及另案被告邱永定於警詢、偵查中供承
    在卷，復有南屏電信股份有限公司九十五年十一月三十日函
    被告申請上開行動電話門號之申請日期、客戶名稱等資料、
    被害人乙○○提出之建華銀行櫃員機交易明細影本一紙及另
    案被告邱永定上開銀行帳戶交易明細查詢資料附卷可稽。按
    被告預知將自己所有行動電話門號之SIM卡交付予他人，可
    能利用取得該行動電話門號之SIM卡作為詐欺取財使用，竟
    仍將其所取得行動電話門號0000000000號之SIM卡，以二千
    元代價出售予不詳姓名之成年男子，嗣該不詳姓名之成年男
    子或所屬詐欺集團成員，果據以作為詐欺取財使用，被告自
    有幫助該不詳姓名之成年男子或所屬詐欺集團成員詐欺取財
    之不確定故意。本件事證明確，被告犯行堪以認定。
三、按刑法上之故意，以行為人對於構成犯罪之事實，均有具體
    確定之認識，並有意使其發生者為確定故意，而行為人對於
    構成犯罪之事實，雖無具體確定之認識，然已預見其發生，
    而其發生不違背其本意者，則為不確定故意。又行為人基於
    幫助他人犯罪之意思，為促成他人犯罪而為犯罪構成要件以
    外之行為，為幫助犯。本件被告預知將自己所有行動電話門
    號之SIM卡交付予他人，可能利用取得該行動電話門號之SIM
    卡作為詐欺取財使用，竟仍將其所取得行動電話門號000000
    0000號之SIM卡，以二千元代價出售予不詳姓名之成年男子
    ，作為該不詳姓名之成年男子或所屬詐欺集團成員詐欺取財
    使用，此既不違背其當初出售該行動電話門號之SIM卡之本
    意，且係參與提供詐欺取財犯罪使用之工具，對此犯行施以
    助力，為詐欺取財罪構成要件以外之行為，應以詐欺取財罪
    之幫助犯論之。核被告所為，係犯刑法第三十條第一項、第
    三百三十九條第一項之幫助詐欺取財罪。又被告係幫助不詳
    姓名之成年男子或所屬詐欺集團成員犯詐欺取財罪，為從犯
    ，應按正犯之刑減輕之。爰審酌被告因貪圖不法利益，而提
    供其所有該行動電話門號之SIM卡予詐騙集團作為詐欺取財
    使用之工具，助長犯罪之不良風氣，及其犯罪之動機、目的
    、手段、參與程度、被害人損失金額、對社會所生危害與犯
    後坦承犯行、態度良好等一切情狀，量處如主文所示之刑，
    並諭知易科罰金之折算標準，以示懲儆。公訴意旨請求量處
    被告有期徒刑四月，惟查被告因年輕識淺，一時失慮致犯本
    案，所獲利益僅二千元，且被害人損失三千五百五十元，尚
    非甚鉅，參以被告事後坦承犯行，已知悔悟，本院認量處被
    告有期徒刑四月，尚屬過重，以量處如主文所示之刑為宜，
    併此敘明。
四、按被告行為後，刑法第四十一條第一項前段有關易科罰金折
    算之標準，業經總統於九十四年二月二日公布修正，由「得
    以一元以上三元以下折算一日，易科罰金」，並適用修正前
    罰金罰鍰提高標準條例第二條（現已刪除）之規定，提高為
    「得以新台幣一千元、二千元或三千元折算一日，易科罰金
    」，且刪除「因身體、教育、職業、家庭之關係或其他正當
    事由，執行顯有困難者」之條件；另刑法第三十條第一項、
    第二項規定：「幫助他人犯罪者，為從犯。雖他人不知幫助
    之情者，亦同。從犯之處罰，得按正犯之刑減輕之」，亦修
    正為「幫助他人實行犯罪行為者，為幫助犯。雖他人不知幫
    助之情者，亦同。幫助犯之處罰，得按正犯之刑減輕之」，
    並均自九十五年七月一日施行。依修正施行後刑法第二條第
    一項「行為後法律有變更者，適用行為時之法律。但行為後
    之法律有利於行為人者，適用最有利於行為人之法律」之規
    定，比較修正前後刑法第四十一條第一項前段之規定，修正
    後之規定，並未較有利於被告，應適用被告行為時即修正前
    刑法第四十一條第一項前段、罰金罰鍰提高標準條例第二條
    之規定，諭知易科罰金之折算標準，即應以銀元三百元折算
    一日，經折算為新台幣後，應以新台幣九百元折算一日；另
    刑法第三十條雖有作上開文字上之修正，惟此尚非屬修正後
    刑法第二條第一項所指法律變更之範圍，並不生比較之問題
    ，應適用現行、有效之裁判時法論以幫助犯。又刑法第三百
    三十九條第一項之詐欺取財罪，其法定罰金刑原為一千元以
    下罰金，並適用修正施行前刑法第三十三條第五款「主刑之
    種類如左：五、罰金：一元以上」及罰金罰鍰提高標準條例
    第一條前段之規定，即該罪所得科處之法定罰金刑最高為銀
    元一萬元（即新台幣三萬元），最低為銀元十元（即新台幣
    三十元）。而依刑法施行法所增訂第一條之一「中華民國九
    十四年一月七日刑法修正施行後，刑法分則編所定罰金之貨
    幣單位為新台幣。九十四年一月七日刑法修正時，刑法分則
    編未修正之條文定有罰金者，自九十四年一月七日刑法修正
    施行後，就其所定數額提高為三十倍。但七十二年六月二十
    六日至九十四年一月七日新增或修正之條文，就其所定數額
    提高為三倍」，及修正施行後刑法第三十三條第五款「主刑
    之種類如下：五、罰金：新台幣一千元以上，以百元計算之
    」之規定，該罪所得科處之法定罰金刑最高為新台幣三萬元
    ，最低為新台幣一千元，比較修正前後有關法定罰金刑之規
    定，應以被告行為時即修正前有關法定罰金刑之規定較有利
    於被告，併予敘明。
五、據上論斷，應依刑事訴訟法第二百七十三條之一第一項、第
    二百九十九條第一項前段，刑法第二條第一項前段、第三十
    條第一項前段、第三百三十九條第一項、第三十條第二項、
    第四十一條第一項前段（修正前），罰金罰鍰提高標準條例
    第一條前段、第二條（修正前），現行法規所定貨幣單位折
    算新台幣條例第二條，判決如主文。
本案經檢察官丙○○到庭執行職務。
中　　華　　民　　國　　96　　年　　6 　　月　　20　　日
                  刑事第三庭    法  官  朱光國
上正本證明與原本無異。
如不服本判決，應於送達後十日內向本院提出上訴狀（須附繕本
），上訴於台灣高等法院台中分院。
                                書記官  洪明霞
中　　華　　民　　國　　96　　年　　6 　　月　　20　　日
附錄論罪科刑法條
刑法第三百三十九第一項：
意圖為自己或第三人不法之所有，以詐術使人將本人或第三人之
物交付者，處五年以下有期徒刑、拘役或科或併科一千元以下罰
金。
